【裁判字號】    89,交上易,91
【裁判日期】    890411
【裁判案由】    過失致死等
【裁判全文】
臺灣高等法院刑事判決                            八十九年度交上易字第九一號
    上  訴  人  台灣桃園地方法院檢察署檢察官
    被      告  甲○○
右上訴人因被告過失致死案件，不服臺灣桃園地方法院八十八年度交易字第四四八號
，中華民國八十八年十二月八日第一審判決（起訴案號：臺灣桃園地方法院檢察署八
十八年度偵字第一六八八０號），提起上訴，本院判決如左：
      主    文
原判決撤銷。
甲○○因過失致人於死，處有期徒刑一年六月。
      事    實
一、甲○○於民國八十八年九月十九日凌晨飲用酒類後，其酒後吐氣所含酒精成份為
    每公升０．四毫克，明知已不勝酒力，不能為安全駕駛動力交通工具，且亦明知
    其之駕駛執照於日前已因酒醉駕車而為交通監理機關吊扣中，仍於該日凌晨五時
    廿分許，駕駛車號為ＮＲ－二六００號自用小客沿桃園縣新屋鄉○○○路○段，
    由中壢市往新屋鄉方向行駛，其本應注意汽車行駛時，駕駛人應注意車前狀況，
    並隨時採取必要之安全措施，又行車速度應依交通標誌之規定，再汽車駕駛人飲
    酒後其吐氣所含酒精成份超過每公升零點二五以上者，不得駕車，依當時情形，
    又無不能注意之情事，竟疏未注意，貿然在酒後以時速八十公里以上之高速駕車
    行駛，致其途經上開路段七０七號前，撞及在同路段往同方向在車道外側行走之
    行人廖運才，致廖運才腹內及顱內出血導致多重器官衰竭而死亡。嗣甲○○於警
    方到場處理未發覺甲○○時，其主動向警方說明為其肇事，而接受裁判。
二、案經桃園縣警察局楊梅分局報告臺灣桃園地方法院檢察署檢察官偵查起訴及移送
    併辦。
      理    由
一、訊據被告甲○○固不否認有於酒後、駕照被吊扣中，在右開時地，因超速及未注
    意車前狀況而肇事之事實，惟辯稱：當時係因被害人廖運才要橫越馬路，才會撞
    及廖運才，其亦對己之死亡亦與有過失云云。本院查：證人即被害人之妻乙○○
    ○到院證稱事故發生時，伊和伊之先生廖運才是走在馬路外側，均面朝新屋之方
    向行走散步，並無要橫越馬路等語，可見被告上開辯詞無足採信。況被告於警訊
    時亦自承在距離被害人四、五十公尺遠處即看見被害人，被害人即使於事故發生
    時係要橫越馬路，然其橫越當時車輛距其既尚有四、五十公尺遠，則其行為堪稱
    符合道路交通安全規則第一百三十四條第五款「在未設有行人穿越道亦非禁止穿
    越之路段穿越道路時，應注意左右無來車，始可小心迅速穿越。」之規範要求，
    被告乃係因嚴重超速之行為始導致避剎不及，殊無歸責橫越馬路之行人之餘地。
    此外，亦有道路交通調查報告表一紙、現場照片七幀、酒精濃度測試報告及舉發
    違反道路交通管理事件通知單各一紙附卷足稽，因之，被告辯稱被害人與有過失
    云云，殊無足採。
二、本院查：
（一）檢察官不服原審判決過失致死部分提起上訴，本院查原審過失致死部分和公共
      危險罪部分係裁判上一罪，依審判不可分原則皆為本院審判之對象，合先敘明
      。
（二）依法務部法八八檢字第００一六六九號函，刑法第一百八十五之三中「不能安
      全駕駛」之認定應以呼氣中酒精濃度超過每公升０‧五五毫克為標準，本案之
      被告測量之結果為每公升０．四毫克，並未超過前述之標準，故與該條要件不
      該當而不成罪，惟與成罪部分屬裁判上一罪，而不另為無罪之諭知。
（三）汽車行駛時，駕駛人應注意車前狀況，並隨時採取必要之安全措施，且行車速
      度應依交通標誌之規定，道路交通安全規則第一百十四條第二款、第九十四條
      第三項、第九十三條第一項均定有明文。本件被告駕駛汽車途經肇事地點時，
      本應注意上述道路交通安全規則之規定，且依當時狀況，又非不能注意，竟疏
      未注意，以致肇事，其過失至為明顯。又被害人廖運才確因本件車禍死亡，亦
      經臺灣桃園地方法院檢察署檢察官督同檢驗員到場相驗屬實，製有勘驗筆錄、
      驗斷書、相驗屍體証明書附卷足憑，是被告之過失行為與被害人之死亡間具有
      相當因果關係，亦足堪認定。
（四）核被告所為係犯刑法第二百七十六條第一項之過失致死罪，且被告在駕照吊扣
      中，並因酒醉駕車，因而致人死亡，而應負本件刑事責任，自應依道路交通管
      理處罰條例第八十六條第一項之規定，加重其刑。且本案被告甲○○於警方到
      場處理未發覺犯罪前，主動向警方說明為其肇事者，而接受裁判，符合自首要
      件，應依刑法六十二條前段之規定減輕其刑，並先加後減。原審對被告論罪科
      刑固非無見，然查被告服用酒類不能安全駕駛部分既不成罪有如上述及檢察官
      上訴指摘被告無照、超速駕車致人於死，事後竟毫無悔意，且未對家屬表達慰
      問之意，亦未賠償，原審量刑過輕為有理由（詳細理由參見後述），爰將原判
      決撤銷，另行改判。
（五）按晚近政府一再大力於各類傳播媒體宣導請民眾千萬不要酒後駕車，原因無他
      ，乃因車輛駕駛人酒後坐上駕駛座在道路上行駛，斯時因駕駛人已喪失對於車
      輛之正常操控能力及對於週遭事物之迅速反應應變能力，於此種情況下，該部
      為酒後駕駛人所駕駛之汽車，儼然已較戰場上之子彈更具有殺傷力，其實這樣
      的比喻並不為過，想想看，一發子彈一次只能殺死一個人，然而酒醉駕駛人所
      駕駛之汽車如任其在馬路上橫衝直撞，造成連環車禍，此時，豈只是一個人的
      傷亡，多少家庭的未來都會在這一刻而幻滅！而國家及社會又都得承受多少成
      本之損失！本院不信被告會沒有看過電視新聞常所播出因他人酒後開車肇事使
      被害人死亡，被害人之家屬撫屍痛泣之令人鼻酸畫面，而被告竟猶酒醉駕車，
      顯見其對他人生命權之不尊重，而道路交通安全規則之遵守，其最終目的難道
      不就是在保障所有用路人－包括被告在內之「生命權」嗎？被告難道未曾想過
      ，今天本件車禍之發生，如果是造成自己之不幸，其父母又情何以堪！由此亦
      可見被告其智慮之淺薄，是本院於此必需嚴正宣告對於此種對自己及他人生命
      權絲毫未有任何尊重之酒後駕車者，於量刑上絕對不能給予任何之寬貸，如此
      藉由社會正義最後一道防線－法院－對於酒後駕車者嚴懲之宣告，用以防杜任
      何人酒後駕車之僥倖，而能讓台灣社會多那麼一點對彼此生命之發自內心之尊
      重，少一點對父母所賜予彼此生命之輕篾，多一點快樂出門，平安回家之滿心
      期待，少一點悲悽，則司法幸甚！爰審酌被告其智識程度、品行、過失程度、
      犯後態度等一切情狀，量處如主文所示之刑，以讓其明瞭酒後在道路上駕車，
      所付出之代價絕對是自由權之長期喪失。
據上論斷，應依刑事訴訟法第三百六十九條第一項前段、第三百六十四條、第二百九
十九條第一項前段，道路交通管理處罰條例第八十六條第一項、刑法第二百七十六條
第一項、第六十二條前段，罰金罰鍰提高標準條例第一條前段，判決如主文。
本案經檢察官劉斐玲到庭執行職務。
中      華      民      國    八十九    年      四      月     十一     日
                              臺灣高等法院刑事第八庭
                                  審判長法  官  蔡  秀  雄
                                        法  官  沈  宜  生
                                法  官  陳  炳  彰
右正本證明與原本無異。
不得上訴。
                                        書記官  賴  淑  真
中      華      民      國    八十九    年      四      月     十二     日


司法院資訊處製作；財團法人民間司法改革基金會備份。
